【裁判字號】    99,交抗,1362
【裁判日期】    990531
【裁判案由】    違反道路交通管理處罰條例
【裁判全文】
臺灣高等法院交通事件裁定            99年度交抗字第1362號
抗  告  人
即受處分人  甲○○
上列受處分人因違反道路交通管理處罰條例案件，不服臺灣臺北
地方法院中華民國99年4月30日所為裁定（98年度交聲字第608號
、第609號、第610號、第611號），提起抗告，本院裁定如下：
    主  文
抗告駁回。
    理  由
一、原裁定詳如附件所載。
二、抗告意旨略以：
  (一)抗告人甲○○因故換領職業小客車駕照，後因未審驗駕照，
    經交通部公路總局臺北區監理所（下稱臺北區監理所）於98
    年1 月12日依權責逕行註銷駕駛執照，因抗告人目前通訊地
    址係跟朋友借用，民國99年4 月26日中午才收到臺北區監理
    所來函，不服臺北區監理所逕行註銷駕駛執照，不得已於99
    年4 月28日向法院遞交聲明異議狀（抗告狀載為申訴狀），
    嗣經臺灣臺北地方法院以異議不合法律程序為由，駁回異議
    ，故於五天抗告期間內提起本件抗告。
  (二)抗告人於99年4 月12日在臺北區監理所當場申訴，迨於99年
    5 月7 日收受原法院裁定，且需於五天內提起抗告，故先提
    起本件抗告，待臺北區監理所回函，馬上再影印補送鈞院，
    因為需先收到臺北區監理所回函，不服時，才得以請求申訴
    的理由給法院，並附可佐證的資料給鈞院參考。
  (三)試問，倘判決錯誤的法條，是否給申訴人申請銷案，警察開
    錯違規法條，百姓是否不能申請銷單等語。
三、查：
  (一)本件抗告人甲○○係對臺北區監理所民國99年4 月26日北監
    營字第0992016518號函，向原法院聲請撤銷，並就臺北市政
    府警察局北市警交字第AEY628367 號、第AEY595489 號、第
    AEV158658 號、第AEY511991 號、第AEY213243 號、第AEX6
    18747 號舉發違反道路交通管理事件通知單，因違規條款部
    分引用錯誤，請求銷單云云。惟上開臺北區監理所函文，並
    非針對上開舉發違反道路交通管理事件通知單所涉違規事實
    ，而加以裁處。又抗告人所指上開交通違規事件，係因違反
    道路交通管理處罰條例第21條第1 項第1 款、同條項第4 款
    之規定而經掣單舉發，則抗告人如對上開舉發有所不服，應
    待主管機關對該等違規為裁處後，再針對該處分聲明異議。
    抗告人在主管機關尚未裁決前，即向原法院提出異議，顯與
    法定程式未合，業據原法院裁定詳載理由依據。
  (二)抗告意旨(一)所指，僅係敘明抗告人提起本件抗告之理由、抗
    告意旨(二)所指，係屬未獲交通主管機關對抗告人所涉交通違
    規行為加以裁處前，即向法院聲明異議，已如前述，故此部
    分抗告意旨所指顯無理由；抗告意旨(三)所指，倘員警執行職
    務適用法律有所違誤時，人民自得依法定程序請求救濟，此
    部分所指亦無理由。
  (三)縱上所述，本件抗告意旨所指或與本案無關或未具體指摘原
    裁定有何違法或不當，均不足採。本件抗告為無理由，應予
    駁回。
四、據上論結，依道路交通案件處理辦法第26條，刑事訴訟法第
    412 條，裁定如主文。
中    華    民    國    99    年    5     月    31    日
                  刑事第四庭  審判長法  官  陳筱珮
                                    法  官  陳玉雲
                                    法  官  邱滋杉
以上正本證明與原本無異。
不得再抗告。
                                    書記官  劉貞達
中    華    民    國    99    年    5     月    31    日
附件：
臺灣臺北地方法院交通事件裁定
                                     99年度交聲字第608號
                                     99年度交聲字第609號
                                     99年度交聲字第610號
                                     99年度交聲字第611號
異  議  人  甲○○    住臺北縣中和市○○街58巷1號2樓
上列異議人因違反道路交通管理處罰條例案件，對於交通部公路
總局臺北區監理所民國99年4 月26日北監營字第0992016518號函
，聲明異議，本院裁定如下：
    主  文
異議駁回。
    理  由
一、按受處分人不服道路交通管理處罰條例第8 條主管機關所為
    之處罰，得於接到裁決書之翌日起20日內，向管轄地方法院
    聲明異議，道路交通管理處罰條例第87條第1 項定有明文。
    是以，得向法院聲明異議之標的，自以公路主管機關對行為
    人違反道路交通管理處罰條例第12條至第68條等交通違規事
    件所為處罰之裁決處分、警察機關對行為人違反前開條例第
    69條至第84條等交通違規事件所為處罰之裁決處分為限，尚
    不及於交通勤務警察或依法執行交通稽查任務人員舉發違反
    道路交通管理事件之舉發（行政處分），亦不及公路主管機
    關對當事人所為申訴之覆函。道路交通管理條處罰條例及道
    路交通案件處理辦法，均未定有裁決處分作成前得預為聲明
    不服之規定，刑事訴訟法第349 條但書「判決宣示後送達前
    之上訴，亦有效力」之規定，性質上即非處理道路交通違規
    事件所得準用，從而於公路主管機關裁決前，逕就交通違規
    之舉發聲明異議，應認聲明異議不合法律上之程式，此參諸
    臺灣高等法院89年度交抗字第68號裁定之意旨自明。
二、經查，本件異議人之聲明異議狀，除表示交通部公路總局臺
    北區監理所民國99年4 月26日北監營字第0992016518號函應
    予撤銷外，並具體指明臺北市政府警察局北市警交字第AEY6
    28367 號、第AEY595489 號、第AEV158658 號、第AEY51199
    1 號、第AEY213243 號、第AEX618747 號舉發違反道路交通
    管理事件通知單，因違規條款部分引用錯誤，請求銷單云云
    。然而，交通部公路總局臺北區監理所前開函文並非係交通
    部公路總局臺北區監理所就前開舉發違反道路交通管理事件
    通知單所載違規事實而為之裁決處分；又異議人所具體指明
    之前開違規事件，乃係因違反道路交通管理處罰條例第21條
    第1 項第1 款、同條項第4 款之規定而經掣單舉發，則異議
    人之前開違規事件，自應由公路主管機關對該等違規事件為
    裁決處分後，再由異議人針對前開之裁決處分聲明異議。異
    議人在公路主管機關尚未對舉發機關就前開違規事實掣開裁
    決書以前，即向本院提出本件異議，顯係在其所轄之公路主
    管機關為裁決之前，即逕行具狀向本院聲明異議。是以，異
    議人既係在公路主管機關裁決前，逕就前開違規所為之舉發
    行為聲明異議，揆諸前開說明，其異議程序自非適法，且依
    其情形無從補正，自應予以駁回。
三、本件異議人自當由公路主管機關就前開違規事實依法裁決，
    並於受領裁決書後之法定期限內，再依法定程式具狀聲明異
    議，方為適法，併此敘明。
據上論斷，依道路交通案件處理辦法第18條，裁定如主文。
中    華    民    國    99    年     4    月   30     日
                  交通法庭  法  官  蔡守訓
上正本證明與原本無異。
如不服本裁定，應於裁定送達後5 日內向本院提出抗告狀。
                            書記官  許婉如
中    華    民    國    99    年    4     月    30    日

司法院資訊處製作；財團法人民間司法改革基金會備份。
